最高法院刑事判決　　　　　　　　　　　　　　　八十七年度台上字第四一一九號
　　上　訴　人　甲○○
右上訴人因傷害致人於死案件，不服台灣高等法院中華民國八十六年三月十三日第二
審更審判決（八十五年度上更(二)字第一○○四號，起訴案號：台灣宜蘭地方法院檢察
署八十二年度偵字第一七四○號），提起上訴，本院判決如左：
    主  文
原判決撤銷，發回台灣高等法院。
    理  由
本件原判決認定：上訴人甲○○係宜蘭市○○路一一一號蘭山休閒中心負責人鐘明智
（已判處有期徒刑十年確定）之胞姊，李偉才（已判處有期徒刑十年確定）係該休閒
中心股東張春梅之夫，范錫鳴（已判處有期徒刑十二年確定）係該休閒中心服務生，
於民國八十年十月二十一日晚間九時許，陳思全、王丁科、張明哲、謝國欽、張佑任
、張祥淵、曾進義、陳科霖等人在該休閒中心一同飲酒作樂，至當晚十一時許，陳思
全與王丁科二人至另桌飲酒聊天，席間因王丁科將雙腳翹在桌上，為服務生范錫鳴勸
阻，王丁科心生不滿，遂敲打范錫鳴頭部一下，范錫鳴心有未甘，乃至鐘明智辦公室
告知上情，事為在場范錫鳴之不詳姓名友人綽號「阿雄」者得知，「阿雄」遂起意跟
隨陳思全等人下樓，並在樓下撿拾塑膠管一條打陳思全等人，因陳思全等人數眾多，
綽號「阿雄」者不敵，即逃離現場。鐘明智據報，與范錫鳴趕至該休閒中心樓下，見
狀即呼叫店內人員取傢伙（兇器）下來，該休閒中心副理林靜君（綽號小君）隨即取
出鐘明智所有之三支木棍，各交與鐘明智與范錫鳴一支，鐘、范二人即基於共同傷害
之犯意聯絡，以木棍與陳思全、王丁科等互毆，不旋踵，雙方為在場其餘人等勸止，
遂停止鬥毆。再約過十餘分鍾，李偉才自外買點心駕車回到該休閒中心樓下，而為該
休閒中心以呼叫器呼叫並回電得知上情之甲○○亦乘坐友人陳錫鈴車趕至現場，甲○
○下車見狀即責問王丁科等有無買單付費，王丁科則答以已被打還要付費﹖甲○○心
生怨忿，對於多人共同持木棍毆打陳思全等將會致陳思全受傷，並因而發生死亡之結
果，並非能預見，竟隨即喊打，而與鐘明智、范錫鳴、李偉才等共同基於傷害之犯意
聯絡，由甲○○出手抓住陳思全手臂，李偉才以在現場地上所拾之木棍毆打陳思全，
鐘明智、范錫鳴則持木棍追打王丁科、張明哲、張佑任等人（未據告訴），陳思全被
擊後受傷不支倒地，鐘明智等見狀始行住手，嗣由王丁科、張明哲、謝國欽等迅將受
傷之陳思全送臺灣省立宜蘭醫院急救，陳思全因遭木棍毆打受有正面右下頜裂傷六×
六公分、鼻下挫傷一‧五×一‧五公分、右眼部上下三處瘀血、左側胸部瘀血一○×
六公分、背部左側頭部血腫八×八公分，並致頭部挫傷腦震盪，延至當日晚間十一時
二十分許不治死亡等情。因而銷撤第一審之判決，改判論處上訴人以共同傷害人之身
體，因而致人於死罪刑，雖非無見。惟查：(一)按科刑之判決書其宣示之主文，與所載
之事實及理由必須互相適合，否則即屬理由矛盾，其判決當然為違背法令。次按刑法
第二百七十七條第二項之傷害致人於死罪，係因普通傷害犯罪致發生一定死亡之結果
而規定加重其刑之加重結果犯，依同法第十七條之規定，以客觀上行為人能預見其死
亡結果之發生為要件，倘其死亡結果之發生，為行為人所不能預見者，即難令負傷害
致人於死之罪責。本件原判決於理由欄內，雖明按多人共同持木棍毆打陳思全等人
，將會致被毆者陳思全受傷，並因而發生死亡之結果，此應為智能正常之上訴人非不
能預見，竟共同為前述傷害犯行，且因而發生陳思全死亡之結果，認上訴人所為係犯
刑法第二百七十七條第二項前段之傷害致人於死罪（原判決理由四）。但於事實欄
記載，上訴人甲○○心生怨忿，對於多人共同持木棍毆打陳思全等將會致陳思全受傷
，並因而發生死亡之結果，並非能預見，竟隨即喊打，而與鐘明智、范錫鳴、李偉才
等共同基於傷害之犯意聯絡，由上訴人出手抓住陳思全手臂，李偉才以在現場地上所
拾之木棍毆打陳思全，鐘明智、范錫鳴則持木棍追打王丁科、張明哲、張佑任等人，
陳思全被擊後受傷不支倒地，經送醫急救不治死亡。即認定上訴人，對於上開傷害犯
行，非能預見足以引起死亡之結果。非僅不足資為論處上訴人罪刑之依據，且有事實
理由矛盾之違背法令。(二)原判決依憑證人王丁科、謝國欽、張明哲之證詞，認定上訴
人有前開犯行，固無不合。但上開證人於案發之初警訊時，並未供稱上訴人甲○○有
參與鬥毆情事。謝國欽嗣於檢察官偵查中指證：「只聽到她（指上訴人）很兇的說，
你們沒有買單，沒聽到喊打」（台灣宜蘭地方法院檢察署八十年度偵字第二二六○號
偵查卷第八十九頁背面）；張明哲亦稱：「不曉得甲○○有無喊打」，經檢察官當庭
命其指證，張明哲復稱：不能確定甲○○有無拉陳思全給李偉才打云云（同上卷第七
十九、九十頁），足見上開證人之指證前後兩歧，原判決並未說明何以摒棄前者而採
信後者之理由，遽採其後所為不利上訴人之證言，資為判決之基礎，自有判決理由不
備之違誤。上訴意旨，執以指摘，非無理由，應認原判決仍有撤銷發回之原因。
據上論結，應依刑事訴訟法第三百九十七條、第四百零一條，判決如主文。
中      華      民      國    八十七    年     十二     月       三     日
                              最高法院刑事第五庭
                                  審判長法官  黃  劍  青
                                        法官  劉  敬  一
                                        法官  林  增  福
                                        法官  邵  燕  玲
                                        法官  張  清  埤
      右正本證明與原本無異
                                              書  記  官
中      華      民      國    八十七    年     十二     月      十      日
